ACORDAO-COMPLETO-2403547

ACÓRDÃO 670/2020 ATA 9/2020 - PLENÁRIO

VISTOS, relatados e discutidos estes autos que, no presente momento, tratam de embargos de declaração opostos por Yvan Reis Beltrão Siqueira em face do Acórdão 371/2020 prolatado pelo Plenário do TCU, ao negar provimento ao seu pedido de reexame oposto contra o Acórdão 470/2019 proferido pelo Plenário do TCU no sentido de lhe aplicar a multa prevista no art. 58, II e III, da Lei nº 8.443, de 1992, ao apreciar a representação sobre irregularidades na transferência de recursos provenientes de emendas parlamentares em favor de entidades privadas, com fins lucrativos, por meio de transferências pela modalidade fundo a fundo para a implementação do Incremento Temporário do Teto de Média e Alta Complexidade (ITT-MAC) ;
ACORDAM os Ministros do Tribunal de Contas da União, reunidos em Sessão do Plenário, ante as razões expostas pelo Relator, em:
9.1. conhecer dos presentes embargos de declaração opostos por Yvan Reis Beltrão Siqueira em face do Acórdão 371/2020-TCU-Plenário, nos termos do art. 34 da Lei nº 8.443, de 1992, e do art. 287 do RITCU, para, no mérito, rejeitá-los; e
9.2. determinar que a unidade técnica dê ciência da presente deliberação ao ora embargante.

Embargos de Declaração interpostos em face de acórdão que negou provimento ao pedido de reexame interposto contra decisão que aplicou-lhe multa, em razão de irregularidades irregularidades na transferência de recursos provenientes de emendas parlamentares em favor de entidades privadas com fins lucrativos, na modalidade fundo a fundo, para a implementação do Incremento Temporário do Teto de Média e Alta Complexidade (ITT/MAC).

3. Recorrente: Yvan Reis Beltrão Siqueira (CPF XXX.255.394-XX).

Aroldo Cedraz.

13.1. Ministros presentes: José Mucio Monteiro (Presidente), Walton Alencar Rodrigues, Benjamin Zymler, Augusto Nardes, Aroldo Cedraz, Raimundo Carreiro, Ana Arraes, Bruno Dantas e Vital do Rêgo.
13.2. Ministro que alegou impedimento na Sessão: Aroldo Cedraz.
13.3. Ministros-Substitutos presentes: André Luís de Carvalho (Relator) e Weder de Oliveira.

ACORDAO-COMPLETO-2440884

Acórdão de Relação 3115/2020 - Plenário

Acórdão de Relação

Carvalho Beltrão Serviços de Saúde Ltda.

ANDRÉ DE CARVALHO

Ministro-Substituto André Luís de Carvalho.

Trata-se, no presente momento, de embargos de declaração opostos por Yvan Reis Beltrão Siqueira em face do Acórdão 371/2020 prolatado pelo Plenário do TCU, ao negar provimento ao seu pedido de reexame oposto contra o Acórdão 470/2019 proferido pelo Plenário do TCU no sentido de lhe aplicar a multa prevista no art. 58, II e III, da Lei nº 8.443, de 1992, ao apreciar a representação sobre irregularidades na transferência de recursos provenientes de emendas parlamentares em favor de entidades privadas, com fins lucrativos, por meio de transferências pela modalidade fundo a fundo para a implementação do Incremento Temporário do Teto de Média e Alta Complexidade (ITT-MAC) .
2.	O aludido Acórdão 371/2020 foi prolatado pelo Plenário do TCU nos seguintes termos:
" (...) 9.1. conhecer e, no mérito, negar provimento ao pedido de reexame de Yvan Reis Beltrão Siqueira; e
9.2. dar ciência desta deliberação ao recorrente."  
3.	Inconformado, por intermédio dos respectivos advogados, o Sr. Yvan Reis Beltrão Siqueira acostou os seus embargos de declaração à Peça 154 em face da suposta ocorrência de erro material, além de omissão e contradição, no referido acórdão, tendo, para tanto, apresentado os seguintes argumentos:
 (i) a existência de erro material subsistiria no aludido acórdão, ao afirmar que o ora embargante teria indicado e efetuado o repasse dos recursos à entidade beneficiada;
 (ii) o referido acórdão padeceria de omissão, ao desconsiderar que a entidade beneficiada seria a única apta no correspondente município a implementar o referido Incremento Temporário do Teto de Média e Alta Complexidade (ITT/MAC) , além de estar regularmente cadastrada no sistema do Ministério da Saúde como apta ao recebimento dos recursos federia, e, assim, a conduta do ora embargante não poderia ser configurada como erro grosseiro ante a presunção de legitimidade e veracidade dos atos administrativos praticados pelo Ministério da Saúde; 
 (iii) o aludido acórdão teria incorrido em contradição, ao aplicar a aludida multa ao ora embargante, sem estendê-la, no entanto, ao servidor-responsável no Ministério da Saúde pelo cadastramento das entidades aptas ao recebimento dos recursos federais; e
 (iv) a contradição também subsistiria em relação à Portaria GM/MS nº 788, de 2017, ao considerar que os recursos federais teriam sido repassados a título de dispêndio para contribuição, e não como subvenção social.
É o Relatório.

Daniel Soares Alvarenga de Macedo (36.042/OAB-DF), entre outros, representando Yvan Reis Beltrão Siqueira.

Procurador Marinus Eduardo De Vries Marsico.

EMBARGOS DE DECLARAÇÃO EM FACE DO ACÓRDÃO 371/2020-PLENÁRIO. INEXISTÊNCIA DA SUPOSTA CONTRADIÇÃO, OMISSÃO OU OBSCURIDADE. INDEVIDA TENTATIVA DE MERA REDISCUSSÃO DO MÉRITO PELA ESTREITA VIA DOS EMBARGOS. CONHECIMENTO. REJEIÇÃO. CIÊNCIA.

REPRESENTAÇÃO (REPR)

Secretaria de Recursos (Serur); Secretaria de Controle Externo da Saúde (SecexSaude).

Trata-se, no presente momento, de embargos de declaração opostos por Yvan Reis Beltrão Siqueira em face do Acórdão 371/2020 prolatado pelo Plenário do TCU, ao negar provimento ao seu pedido de reexame oposto contra o Acórdão 470/2019 proferido pelo Plenário do TCU no sentido de lhe aplicar a multa prevista no art. 58, II e III, da Lei nº 8.443, de 1992, ao apreciar a representação sobre irregularidades na transferência de recursos provenientes de emendas parlamentares em favor de entidades privadas, com fins lucrativos, por meio de transferências pela modalidade fundo a fundo para a implementação do Incremento Temporário do Teto de Média e Alta Complexidade (ITT-MAC) .
2.	Os presentes embargos devem ser, preliminarmente, conhecidos pelo TCU, por atenderem aos requisitos legais e regimentais de admissibilidade.
3.	Como visto, no mérito, o ora embargante apresentou, em síntese, as seguintes alegações:
 (i) a existência de erro material subsistiria no aludido acórdão, ao afirmar que o ora embargante teria indicado e efetuado o repasse dos recursos à entidade beneficiada;
 (ii) o referido acórdão padeceria de omissão, ao desconsiderar que a entidade beneficiada seria a única apta no correspondente município a implementar o referido Incremento Temporário do Teto de Média e Alta Complexidade (ITT/MAC) , além de estar regularmente cadastrada no sistema do Ministério da Saúde como apta ao recebimento dos recursos federia, e, assim, a conduta do ora embargante não poderia ser configurada como erro grosseiro ante a presunção de legitimidade e veracidade dos atos administrativos praticados pelo Ministério da Saúde; 
 (iii) o aludido acórdão teria incorrido em contradição, ao aplicar a aludida multa ao ora embargante, sem estendê-la, no entanto, ao servidor-responsável no Ministério da Saúde pelo cadastramento das entidades aptas ao recebimento dos recursos federais; e
 (iv) a contradição também subsistiria em relação à Portaria GM/MS nº 788, de 2017, ao considerar que os recursos federais teriam sido repassados a título de dispêndio para contribuição, e não como subvenção social.
4.	Ocorre, todavia, que o Acórdão 371/2020-TCU-Plenário não padeceria desses supostos vícios.  
5.	Bem se sabe que os embargos deveriam ter sido manejados para corrigir a eventual obscuridade, omissão ou contradição na aludida deliberação do TCU, mas, lamentavelmente, eles consistiriam na cópia dos embargos de declaração opostos contra o Acórdão 470/2019-TCU-Plenário (Peça 106) , tendo, por intermédio do Acórdão 1420/2019-TCU-Plenário do TCU conhecido e acolhido parcialmente os referidos embargos para sanar a omissão detectada, integrando a deliberação recorrida pelo mero esclarecimento do correspondente acórdão, sem prejuízo de manter inalterado o aludido Acórdão 470/2019-TCU-Plenário;
6.	Por esse prisma, não mais subsistiram os vícios indicados pelo embargante no presente momento, pois esses já teriam sido sanados por meio do Acórdão 1420/2019-TCU-Plenário, não devendo os presentes embargos, portanto, servir como inadequado instrumento de mera rediscussão do mérito do feito. 
7.	De todo modo, nos presentes embargos, foi acrescentada a alegação de o aludido acórdão padecer de suposta omissão, ao desconsiderar que o cadastramento da entidade beneficiária no sistema do Ministério da Saúde resultaria em presunção de veracidade sobre o atendimento da finalidade pública.
8.	Eis, todavia, que a referida alegação já teria sido devidamente analisada no voto condutor do acórdão, ao assinalar que, ante a vedação para o recebimento dos recursos federais pelas entidades com fins lucrativos em sintonia com a Portaria GM-MS nº 788, de 2017, não poderia o gestor ter indicado a Carvalho Beltrão Serviços de Saúde Ltda. como beneficiária dos recursos federais, até porque deveria ter ciência da sua finalidade lucrativa.
9.	Bem se vê, então, que, em vez de efetivamente demonstrar o suposto vício no referido acórdão, o ora embargante tentou apenas promover a indevida rediscussão de mérito do feito pela estreita via destes embargos, a despeito de eles não se constituírem como a via adequada para essa finalidade, em consonância com a jurisprudência do TCU (v.g.: Acórdãos 2.062/2015, 2.635/2015 e 294/2016, do Plenário) e com a jurisprudência do Superior Tribunal de Justiça (v.g.: Edcl Resp 351490 - DJ 23/09/2002) .
10.	Os presentes embargos deveriam ter sido manejados, pois, para corrigir a eventual obscuridade, omissão ou contradição na aludida deliberação do TCU, mas não para intentar o novo julgamento das questões já debatidas nos autos, já que deveriam servir apenas para esclarecer, interpretar ou completar o pronunciamento anteriormente emitido pelo Tribunal em benefício da sua melhor compreensão ou inteireza (v.g.: Acórdão 434/2018-TCU-Plenário) , ficando evidente, todavia, que, no presente caso concreto, o ora embargante buscou indevidamente rediscutir o mérito do feito.
11.	Em face, portanto, da ausência dos supostos vícios no referido Acórdão 371/2020-TCU-Plenário, o TCU deve conhecer dos presentes embargos para, no mérito, rejeitá-los.
Ante o exposto, pugno pela prolação do Acórdão ora submetido a este Colegiado.
TCU, Sala das Sessões, em 25 de março de 2020.
Ministro-Substituto ANDRÉ LUÍS DE CARVALHO 
Relator